臺灣嘉義地方法院民事判決　　　　　　　100年度訴字第538號
原　　　告　Ａ女真實姓名住址.
兼法定代理　Ｂ男真實姓名住址.
人　　　　　
兼法定代理　Ｃ女真實姓名住址.
人　　　　　　　
前列三人共同
訴訟代理人　楊漢東律師
前列三人共同
複代理人　　楊瓊雅律師
被　　　告　蔣銘諒　
上列當事人間因被告妨害性自主案件，經原告提起請求損害賠償
之附帶民事訴訟（100 年度侵附民字第12號），經本院刑事庭裁
定移送前來，經本院於民國100 年12月20日言詞辯論終結，判決
如下：
    主  文            
被告應給付原告Ａ女新臺幣參拾萬元，及自民國一百年九月二十
七日起至清償日止，按年息百分之五計算之利息。
被告應給付原告Ｂ男、原告Ｃ女各新臺幣壹拾伍萬元，及自民國
一百年九月二十七日起至清償日止，按年息百分之五計算之利息
。
原告其餘之訴駁回。
本判決第一項於原告Ａ女以新臺幣壹拾萬元為被告供擔保後，得
假執行。但被告如以新臺幣參拾萬元為原告Ａ女預供擔保，得免
為假執行。
本判決第二項於原告Ｂ男、原告Ｃ女分別以新臺幣伍萬元為被告
供擔保後，得假執行。但被告如分別以新臺幣壹拾伍萬元為原告
Ｂ男、原告Ｃ女預供擔保，得免為假執行。
原告其餘假執行之聲請駁回。
    事實及理由
一、按性侵害犯罪之案件，司法機關所製作必須公示之文書，不
    得揭露足資識別被害人身分之資訊，性侵害犯罪防治法第12
    條第2 項定有明文，本件係原告遭受被告性侵害之事件，為
    保護被害人，爰於當事人欄部分以代號稱之，其真實姓名、
    住址均詳卷內資料，附此敘明。
二、被告經合法通知，未於言詞辯論期日到場，核無民事訴訟法
    第386 條所列各款情形，爰依原告聲請，由其一造辯論而為
    判決。
三、原告起訴主張：
（一）被告與原告Ａ女為鄰居，明知Ａ女係中度智能障礙，為心
      智缺陷之人，竟於民國98年12月18日晚間7 時許，基於對
      Ａ女強制性交之犯意，以吹口哨之方式，將Ａ女誘騙至其
      位於嘉義市○區○○街○巷○○弄○○號住處1 樓房間內
      ，違反Ａ女之性自主意願，不顧Ａ女之反對，先強行伸手
      進入Ａ女衣服內撫摸Ａ女胸部，親吻Ａ女嘴巴，繼而強行
      脫去Ａ女褲子及內褲，並趴在Ａ女身上以身體重量強壓住
      Ａ女身體之強暴方式，致Ａ女無法動彈、反抗後，以其右
      手手指插入Ａ女陰道內而為性交得逞。案經嘉義市政府警
      察局第一分局報告台灣嘉義地方法院檢察署檢察官偵查起
      訴，並經鈞院刑事庭以100 年度侵訴字第9 號判處被告對
      心智缺陷之人犯強制性交罪，處有期徒刑玖年在案。被告
      為原告三人多年鄰居，詎其竟為逞獸慾，對原告Ａ女做出
      性侵害行為，不僅致原告Ａ女身心嚴重受創，亦侵害原告
      Ａ女之身體、健康情節重大，且影響其往後人格健全之發
      展，並造成其精神上極度痛苦與不可抹滅之傷痕，而原告
      Ｂ男及Ｃ女為Ａ女之父母，因原告Ａ女遭此重大侵害，精
      神上甚為痛苦，其等之父母身分法益並受有嚴重侵害，為
      此爰依民法第184 條第1 項、第195 條第1 項與第3 項之
      規定，請求被告賠償。
（二）原告Ａ女為心智障礙之女孩，對被告辯護人於刑事案件中
      詰問：「（被性侵之事）有沒有跟媽媽講？」之問題雖答
      稱：「有。」，但係因其對詰問問題之理解度與正常人不
      同，依其智能之認知，僅能認其回答係正確符合事實，無
      法先區別被告辯護人詰問內容之意是指發生後馬上跟媽媽
      講或隔數日後再跟媽媽講，除非被告辯護人有特別細問跟
      媽媽講的時間，故當被告辯護人細問：「是發生以後就跟
      媽媽講嗎？」，原告Ａ女即沒有回答，依常情即表示答案
      為否定，且本案是原告Ａ女外祖母先發現後才告知原告Ｃ
      女，並非第一時間告訴原告Ｃ女，才會對被告辯護人再次
      詰問未回答，原告Ａ女並未說謊，況審理詰問時間距案發
      時間已達一年半之久，縱使其就被害當時有沒有用腳踏被
      告一事與警訊筆錄回答內容不同，亦不能據此否定被告侵
      害原告Ａ女之事實。本件刑事判決已有其他多項足以證明
      被告犯罪之事證，原告家人如欲故意誣陷被告，豈會在事
      隔四天後才編造案發之情節提出告訴，又原告Ａ女倘有因
      MP3 而對被告挾怨報復、誣指被告犯行，又豈會在案發四
      天後外祖母責問內褲血痕時才說出被害事實，而未在當天
      即對家人揭發，事實上被告與原告Ａ女間並無發生遺失MP
      3 之糾紛，否則被告在懷疑原告Ａ女拿走MP3 時應會先向
      原告家人反應，而非與有心智障礙之原告Ａ女私下解決，
      但原告家人卻從未聽聞此事，直至本案案發後，被告才以
      此理由辯稱原告Ａ女係挾怨報復，被告所辯顯為臨訟編造
      之卸責之詞，委不足採。
（三）並聲明：被告應給付原告Ａ女100 萬元，給付原告Ｂ男50
      萬元，給付原告Ｃ女50萬元，及均自起訴狀繕本送達翌日
      起至清償日止，按年息百分之5 計算之利息；願供擔保，
      請准予宣告假執行。
四、被告雖未於言詞辯論期日到場，惟據其書狀陳述略以：
（一）原告Ａ女外祖母之指述係傳聞證詞，本案又無其他補強證
      據，無從證明原告Ａ女在98年12月18日19時許曾到被告家
      中。且由原告Ａ女於偵查中就陳述被性侵一事，對被告辯
      護人詰問：「（被性侵之事）有沒有跟媽媽講？」之問題
      答稱：「有。」，對詰問：「是發生以後就跟媽媽講嗎？
      」則沒有回答，然依其外祖母及母親所述，應只有跟外祖
      母講，原告Ｃ女在趕到嘉義基督教醫院時甚至還不知原告
      Ａ女被性侵；被告辯護人詰問：「有沒有用腳踢他？」、
      「有沒有用手推他？」，原告Ａ女均答稱：「沒有。」，
      與其在98年12月24日第一次警詢筆錄稱：「…他突然以身
      體壓住我的身體，我覺得很難過沒有辦法呼吸，我也有說
      不要，並用腳踢叔公…」之說詞矛盾；原告Ａ女在刑事庭
      100 年3 月7 日偵訊時證稱：「（叔公壓在你身上，後來
      為什麼停下來了？）因為阿婆回來了。」、「（你有看到
      阿婆嗎？）有。」等語，與被告亡妻在99年1 月26日偵訊
      時證述其在98年12月18日晚上騎機車回家時沒有看到原告
      Ａ女不符；另原告Ａ女在刑事庭作證時指證被告摸他時很
      兇，但卻又不回答被告兇的方式，是否有所謂「很兇」，
      令人存疑；再由原告Ａ女外祖母在刑事庭證稱：「（案發
      之前有沒有聽說Ａ女拿他們家什麼東西？）那個都是他在
      騙人，他都用這樣釣她，這個小孩愛玩什麼東西他都知道
      ，小孩子當然都愛聽音樂，愛戴耳機，那是什麼我也不知
      道，他現在就拿著這個騙她去他家這樣，都是誘餌這樣在
      釣她。」等語，可證原告Ａ女明明知悉MP3 ，卻證稱「沒
      有聽過MP3 」，且曾偷被告之所謂戴耳機聽音樂的東西即
      MP3 卻欺騙其外祖母是被告給原告Ａ女的，及原告Ａ女作
      證當天對於有些問題（如怎麼說她不要等）均不回答，有
      意迴避等情觀之，顯見原告Ａ女會說謊，其在刑事庭之證
      稱均不實在。
（二）原告Ｃ女在99年1 月26日偵訊時明確供稱：「（有無證據
      可以證明98年12月18日00000000（即原告Ａ女）有到被告
      家？）、（98年12月18日晚上9 時多，被告的太太剛好騎
      機車回家，你大聲喊被害人，結果被害人從被告家跑出來
      ？）是。」、「（你確定？）確定。」，但嗣後檢察官調
      閱嘉義基督教醫院值班資料，被告配偶值班時間為98年12
      月18日下午5 點到7 點，當晚原告Ｃ女並沒有值班，原告
      Ａ女才改口表示記錯時間，顯證原告Ｃ女證詞不實，有陷
      害被告之動機。
（三）此外，嘉義基督教醫院99年2 月12日嘉基醫字第99020010
      9 號函記載「…傷口產生可能已有一段時間…」，然所謂
      可能已有一段時間究係多久，才會造成「無活動性出血」
      、該院在98年12月23日進行驗傷時，該「不完整之缺口」
      是否可能已超過一星期以上？若是，則該份驗傷單即不得
      作為本案證據，並可證明原告Ａ女所述被告以手指插入其
      陰道造成流血非事實，且98年12月18日倘若原告Ａ女遭受
      被告性侵，亦不可能持續流血四天，直至98年12月22日原
      告Ａ女外婆為其洗內褲時才發現。故原告請求被告賠償，
      實無理由。
（四）並答辯聲明：原告之訴及假執行之聲請均駁回；如受不利
      判決，願供擔保請准宣告免假執行。
五、本院之判斷：
（一）原告Ａ女外祖母證述內容，係就其親身經歷發覺Ａ女內褲
      血跡污漬及尋醫等過程證述，並非轉述其聽聞而來，且攸
      關被告對Ａ女強制性交之事項，其作用在證明本身發覺Ａ
      女內褲血跡污漬及就醫診察之過程，不在以上開內容主張
      被告對Ａ女強制性交此一事實之證立，與傳聞法則禁止傳
      聞證據「某非出於親身體驗之供述，被提出於法院，用以
      證明該陳述所主張之事實內容為真正」作為犯罪待證事實
      （被告對Ａ女強制性交）基礎者無涉，故被告辯稱原告Ａ
      女外祖母之指述係傳聞證詞，無從證明原告Ａ女在98年12
      月18日19時許曾到被告家中云云，不足採信。
（二）原告主張上開事實，雖為被告否認，並以上開情詞置辯。
      惟查：98年12月18日晚間7 時許，被告以吹口哨叫原告Ａ
      女過去被告家中1 樓房間裡面，被告家中沒有其他人在，
      被告很兇，叫伊躺到床上，伊不要，後來被告就親伊嘴巴
      ，摸伊胸部，脫伊褲子，以右手手指插入伊下體，當時被
      告將伊壓在床上，伊有說不要且覺得不高興，但遭被告身
      體壓著無法動彈，被告直至聽到其妻騎機車返家之聲音才
      停止，伊下體亦因此有流血，後來Ａ女外祖母洗衣服時發
      現沾有血跡之內褲，伊才跟Ａ女外祖母講等語，為原告Ａ
      女於刑事案件偵查中及審理時陳述明確，核與原告Ａ外祖
      母證稱：Ａ女有智能障礙，平時與伊同住，Ａ女應該是受
      被告以行動電話引誘，因被告曾拿1 支行動電話給Ａ女，
      伊知道後告知原告Ｂ男叫Ａ女拿去還，Ａ女就趕緊還被告
      ；本件事發後1 至2 天晚上伊洗衣服時，發現Ａ女內褲有
      血跡，就問Ａ女為何那麼骯髒，不先沖洗一下再放洗衣機
      ，Ａ女就回稱那是被告用的，很痛，伊聽到後當場傻住覺
      得不可能，但睡覺時想到很難過，好像隔天是22日還是幾
      日不太記得，就帶Ａ女去醫院檢查，經醫護人員告知Ａ女
      處女膜有遭指甲刮傷的破皮痕跡才知道等語相符。又Ａ女
      證述：伊於98年12月18日晚間，遭被告強制性交時，被告
      係直至聽到其妻騎機車返家之聲音才停止之情，亦核與被
      告之妻蔣江月娟供述：伊於98年12月18日晚間7 時值班結
      束後返家之情，及原告Ｃ女於偵查中證稱：伊於98年12月
      18日晚間7 時許自嘉基醫院下班返家後，看見Ａ女在被告
      住處前面，雖未看見Ａ女由被告住處出來，但應係由被告
      住處跑出來的等語相符，且針對如何進入被告家中、在被
      告家中何處遭性侵、是否遭被告摸胸、脫褲、摸下體、以
      手指插入陰道、壓制在床、為何停止等等重要情節，均證
      詞明確、篤定、前後證述一致、不閃爍其詞，因本件而接
      受訊問之歷次證述情節均大致相符，並有中華民國身心障
      礙手冊及嘉義市政府100 年8 月15日府社救字第1005034
      090 號函檢附之Ａ女身心障礙鑑定資料、財團法人嘉義基
      督教醫院（後改名稱為戴德森醫療財團法人嘉義基督教醫
      院，以下簡稱嘉基醫院）99年2 月5 日嘉基醫字第990200
      060 號函暨檢附之98年30期第二門診中心服務台值班表、
      嘉基志願服務隊工作人員簽到卡各一份附於刑事卷可查。
      至於原告Ａ女對於是否用腳踢被告、被告如何兇等問題，
      雖有先後陳述有出入及無法回答之情形，然以原告Ａ女為
      中度智能障礙之人，其應答能力及記憶力均較常人不足，
      於本件事發迄於刑事庭作證時又已逾1 年又近8 個月，難
      因此逕認係原告Ａ女拒絕回答或證詞有重大瑕疵。此外，
      原告Ａ女經檢查後，確有疑似處女膜不完整之缺口，該情
      形通常係外力所造成，該缺口很輕微約2 至3 公釐，因此
      以手指、原子筆、性器官都有可能造成，且該傷口並非剛
      剛產生，可能已有一段時間之情，亦有98年12月23日受理
      疑似性侵害事件驗傷診斷書、99年2 月12日嘉基醫字第99
      0200109 號函各1 份附於刑事卷可稽，足徵原告Ａ女所述
      伊曾於上開時、地遭被告性侵乙節，並非憑空杜撰。
（三）被告復辯稱原告Ｃ女證詞不實，有陷害被告之動機云云。
      然原告Ｃ女就其證稱事發當日之回家時間與事實有所出入
      ，已於偵查中合理說明係誤將在嘉基醫院上班之日期與固
      定星期三擔任志工之日期搞混，核與上開嘉基醫院99年2
      月5 日嘉基醫字第990200060 號函暨檢附之98年30期第二
      門診中心服務台值班表、嘉基志願服務隊工作人員簽到卡
      之記載相符，自堪採信。另由原告Ｃ女在刑事庭審理時證
      稱：「伊國中或高中時，被告就搬到該處彼此成為鄰居，
      伊現在的工作還要感謝被告妻引薦，因被告妻對伊很好，
      因此沒有戒心，之前與被告間並無任何過節、糾紛或誤會
      。」等語，及Ａ女外祖母證述：「伊與被告做鄰居已經20
      幾年了，平常大家感情還不錯，會泡茶、聊天，不曾吵過
      架，被告會叫Ａ女去家中坐，跟被告說話，伊想說是鄰居
      ，且被告是看Ａ女長大的沒關係。」等語，顯見兩家人在
      本件案發前之相處尚稱融洽，並無嫌隙，難認有何誣陷被
      告之動機。至於被告稱本件係因原告Ａ女偷竊被告之MP3
      發生糾紛而挾怨報復乙節，屢為Ａ女所否認，且以原告Ａ
      女中度智能障礙之狀況，是否能以更甚於常人之縝密思慮
      構陷誣攀，並非無疑，況被告若遭原告Ａ女拿走MP3 ，為
      何未思以向原告Ａ女之長輩反應，尋求協助之方法，反而
      向心智障礙Ａ女催討，亦與常情不符，再互核原告Ｃ女及
      外祖母於刑事庭均係證述原告Ａ女除行動電話外並未向被
      告拿其他東西，被告及其家人亦未曾反應Ａ女有向被告拿
      什麼東西等情，被告僅以原告Ａ女外祖母曾稱原告Ａ女愛
      戴耳機聽音樂及可戴耳機聽音樂的東西是Ａ女從被告家拿
      的等語，遽以推論原告Ａ女偷竊被告之MP3 ，亦難採信，
      遑論原告Ａ女外祖母從未證述「可戴耳機聽音樂的東西是
      Ａ女從被告家拿的」，此外，被告未能提出具體事證或指
      出證明之方法供本院調查，自難認其上開所辯屬實。
（四）被告因上開行為經臺灣嘉義地方法院檢察署以100 年度偵
      緝字第59號起訴後，經本院以100 年度侵訴字第9 號依刑
      法第221 條、第222 條規定判決被告對心智缺陷之人犯強
      制性交罪，處有期徒刑9 年在案等情，有判決書一份在卷
      ，並經本院調閱上開案卷核閱無誤，自堪信為真。
（五）按民法第184 條第1 項前段定有明文。又不法侵害他人之
      身體、健康、名譽、自由、信用、隱私、貞操，或不法侵
      害其他人格法益而情節重大者，被害人雖非財產上之損害
      ，亦得請求賠償相當之金額；而上開規定，於不法侵害他
      人基於父、母、子、女或配偶關係之身分法益而情節重大
      者，準用之，民法第195 條第1 項前段、第3 項亦定有明
      文。而對於男女以強暴、脅迫、恐嚇、催眠術或其他違反
      其意願之方法而為性交者，處3 年以上10年以下有期徒刑
      。前項之未遂犯罰之；犯前條之罪而有對精神、身體障礙
      或其他心智缺陷之人犯之者，處7 年以上有期徒刑，此觀
      刑法第221 條、第222 條第3 款規定自明。本件被告明知
      原告Ａ女係中度智能障礙，為心智缺陷之人，仍以壓制Ａ
      女身體，致Ａ女無法動彈、反抗之強暴方法，以手指插入
      Ａ女陰道內，而對Ａ女為性交行為，自屬故意不法侵害原
      告Ａ女之貞操權，應負損害賠償責任，而原告Ｂ男及Ｃ女
      是Ａ女之父母，有保護教養之權利義務，被告前揭侵害Ａ
      女貞操權之行為，乃不法侵害原告Ｂ男及Ｃ女基於父母關
      係對Ａ女保護教養之監督權，亦造成Ｂ男及Ｃ女受有精神
      上痛苦，情節顯屬重大，是被告既有不法侵害Ａ女貞操權
      及原告Ｂ男及Ｃ女監督權且情節重大之事實，則原告以其
      等精神痛苦為由，請求被告賠償精神慰藉金，洵屬有據。
（六）查原告Ａ女為心智缺陷之人，受侵害時僅17歲，並未就業
      無收入；原告Ｂ男高職肄業，每月收入約3 萬元，99年所
      得746,144 元，名下有汽車及投資各一筆；原告Ｃ女高職
      畢業，月薪約18,000元，99年度所得303,350 元，名下有
      房屋及土地各一筆；被告大專肄業，99年度有所得172,00
      3 元，名下投資四筆，財產總額55,760元等情，有本院稅
      務電子閘門財產所得調件明細表附卷可按。本院斟酌兩造
      之身分、地位、學歷、經濟能力、被告犯後未能坦認犯行
      、未能與原告和解、原告所受精神上痛苦等一切情狀，認
      為原告Ａ女及原告Ｂ男、Ｃ女請求之金額分別以30萬元、
      15萬元及15萬元為適當，逾此範圍之請求實屬過高，不能
      准許。
六、從而，原告Ａ女及原告Ｂ男及Ｃ女依侵權行為之法律關係請
    求被告給付原告Ａ女30萬元，給付原告Ｂ男及Ｃ女各15萬元
    ，及自起訴狀繕本送達翌日即100 年9 月27日起至清償日止
    ，按週年利率百分之5 計算之利息部分為有理由，應予准許
    ；逾此範圍之請求，於法無據，不能准許。
七、本件事證已臻明確，兩造其餘攻擊、防禦方法及舉證，經本
    院審酌後，認對於判決結果均無影響，爰不一一論述，併此
    敘明。被告雖請求向嘉義基督教醫院函查造成原告Ａ女處女
    膜傷口之時間，以及是否持續流血達4 天等疑義，以證明該
    傷口之形成歷時已久，甚至達一週以上，可資駁斥原告Ａ女
    所謂此乃驗傷近期被告手指插入所造成之不實指訴云云，然
    原告Ａ女之處女膜傷口並非剛剛產生，可能已有一段時間，
    已經不出血，但檢驗當時，Ａ女正值月經期，因此這方面的
    判斷（指已經不出血乙節）是有疑慮的之情，有嘉基醫院99
    年2 月12日嘉基醫字第990200109 號函附於刑事偵查卷可參
    。顯見檢驗時因受Ａ女正值月經期影響，而無法精確判斷Ａ
    女處女膜傷口造成之時間，或停止出血與否暨其時間，並已
    將此情函覆如上，且本案犯罪事實已臻明瞭，自無再為此無
    益調查之必要，附此敘明。
八、兩造均陳明願供擔保聲請宣告假執行或免為假執行，於原告
    勝訴部分，經核尚無不合，爰分別酌定相當之擔保金額併予
    准許之。至原告敗訴部分，其假執行之聲請已失所附麗，應
    併予駁回。
九、本件原告提起刑事附帶民事訴訟，經本院刑事庭依刑事訴訟
    法第504 第1 項移送前來，依同條第2 項規定免納裁判費，
    故毋庸為訴訟費用負擔之諭知，附此敘明。
十、據上論結，本件原告之訴為一部有理由，一部無理由，依民
    事訴訟法第385 條第1 項前段、第390 條第2 項、第392 條
    ，判決如主文。
中    華    民    國   100    年    12    月    30    日
                  民事第二庭法  官  柯月美          
以上正本係照原本作成。
如對本判決上訴須於判決送達後20日內向本院提出上訴狀。 
如委任律師提起上訴者，應一併繳納上訴審裁判費。 
中    華    民    國   100    年    12    月    30    日
                            書記官  黃怡禎